【裁判字號】    97,上易,359
【裁判日期】    970630
【裁判案由】    竊盜
【裁判全文】
臺灣高等法院高雄分院刑事判決         97年度上易字第359號
上  訴  人
即  被  告  乙○○
                    （現於臺灣高雄第二監獄執行中）
上  訴  人
即  被  告  丙○○
選任辯護人  張宗隆律師
上列上訴人因被告竊盜案件，不服台灣高雄地方法院中華民國97
年3 月6 日第一審判決（起訴案號：臺灣高雄地方法院檢察署96
年度偵字第27148 號），提起上訴，本院判決如下：
    主  文
原判決撤銷。
乙○○攜帶兇器竊盜，累犯，處有期徒刑捌月。扣案之Ｔ型扳手
貳支、鑰匙壹支均沒收之。
丙○○無罪。
    事  實
一、乙○○意圖為自己不法之所有，於民國（下同）96年9 月18
    日下午1 時許，攜帶其所有客觀上可對人體構成危害T 型扳
    手2 支及萬能鑰匙1 支，在臺南市○○街114 巷之公有停車
    場內，以萬能鑰匙打開車門鎖及用T 型扳手撬開電門等方式
    ，竊取停放在上揭停車場內，為吳宋競所有（實際使用人為
    甲○○）之車牌號碼0463-N Y號（引擎號碼00000000D 號）
    自小客車，得手將該車開回乙○○位於臺南縣永康市之租屋
    處後，乙○○將5422-UN 號車牌交給丙○○改懸於上開乙○○所竊取之車輛上，嗣丙○○駕駛上開吳宋競失竊之自小客
    車搭載乙○○及其女友丁○○前往高雄市○○區○○路與水
    源街交岔路口停放後，在旁之大碗公店用餐，因甲○○在上
    開失竊之自小客車內裝設有GPS 衛星定位儀，得知其失竊車
    輛行駛之路線隨後跟蹤到上開九如路與水源街口，而報警於
    96年9 月19日凌晨0 時35分許，在上開大碗公店內查獲乙○○、丙○○，並扣得乙○○所有供竊取上開車輛之T 型扳手
    2 支及啟動上該車輛之鑰匙1 支。
二、案經高雄市政府警察局三民第二分局報請臺灣高雄地方法院
    檢察署檢察官偵查起訴。
    理    由
壹、證據能力部分：
一、按被告以外之人於偵查中向檢察官所為陳述，除顯有不可信
    之情況者外，得為證據，刑事訴訟法第159 條之1 第2 項定
    有明文。本件證人甲○○於檢察官偵查中所為之陳述，並無
    何顯不可信之情況，依上說明，其於偵查中之證言自均具有
    證據能力。
二、按被告以外之人（包括證人、鑑定人、告訴人、被害人及共
    同被告等）於審判外之陳述雖不符刑事訴訟法第159 條之1
    至之4 等4 條之規定，而經當事人於審判程序同意作為證據
    ，法院審酌該言詞陳述或書面陳述作成時之情況，認為適當
    者，得為證據。而當事人、代理人或辯護人於法院調查證據
    時，知有前項不得為證據之情形，而未於言詞辯論終結前聲
    明異議者，視為有前項之同意，刑事訴訟法第159 條之5 定
    有明文。本件證人丁○○、甲○○及同案被告丙○○於警詢
    時之證述及卷附之、贓物認領保管單，就被告乙○○而言，
    係被告以外之人於審判外之言詞、書面陳述，而當事人均已
    知上述證據乃傳聞證據，而未於言詞辯論終結前聲明異議，
    本院審酌上開證據與本案犯罪事實具有關連性且無不當取得
    之情形，認為以之作為本案之證據亦屬適當，揆諸前開規定
    ，上開證人之證言及書證均應具有證據能力。
貳、實體部分：
一、訊據上訴人即被告乙○○對於在上開時地竊取吳宋競所有，
    實際上係由甲○○使用之0463-N Y號（引擎號碼00000000D
    號）自小客車之事實，固供認不諱，惟辯稱：伊係自首，原
    審未依自首之規定減刑云云。
二、經查：
  (一)被告乙○○對於在上開時地，持其所有T 型扳手2 支及萬能
    鑰匙1 支竊取吳宋競所有（實際使用人為甲○○）0463-N Y
    號（引擎號碼00000000D 號）自小客車之事實，迭據其於原
    審法院及本院審理時供認不諱（見原審卷第53-56 頁、本院
    上易卷第91頁），核與證人即被害人甲○○於警詢中證稱：
    因我自小客車0463-NY 在台南市○○街114 巷內公有停車場
    失竊，而在高雄市三民區○○○○○街口發現後通知警方到
    場」、「我是於96年9 月18日14時30分許，停放在台南市○○街114 巷內公有停車場失竊，並在台南市警察局第五分局
    開元派出所報案，車主登記我父親吳宋競，當時我的車子借
    給朋友高崇偉駕駛，所以由高崇偉報案」、「因我失竊自小
    客車內裝設有GPS 衛星定位儀，於96年9 月19日0 時35分在
    高雄市三民區○○○○○路口發現並通知警方到達現場」、
    「當時我跟蹤在5422-UN 後面，因天色灰暗，所以沒看到何
    人下車，但是隨後我有看到竊嫌乙○○、丙○○2 人在大碗
    公店內，桌上放有開啟失竊0463-NY 之鑰匙及手機，該2 人
    在店內看到我時，就拿走桌上手機不敢拿鑰匙，鑰匙放在桌
    上」等語（見警卷第21-22 頁）；檢察官偵查中亦為大致相
    同之證述（見偵查卷第18-19 頁），此外，復有經被害人領
    回失竊車輛之贓物認領保管單在卷及被告乙○○所有T 型扳
    手2 支、鑰匙1 支扣案可資佐證，被告乙○○之自白與事實
    相符。
  (二)被告乙○○於警詢及第1 次檢察官偵查中均否認有竊取被害
    人甲○○所使用之上開自小客車，迄於第3 次檢察官偵查時
    ，始坦承竊盜犯行，而證人即同案被告丙○○於警訊及第2
    次檢察官偵查中均證稱：車子是乙○○所竊取等語（見警卷
    第16頁、偵查卷第18頁），證人丙○○上開證述均係在被告
    乙○○坦承犯行之前，而如前所述，證人即被害人甲○○於
    警詢中亦指述被告乙○○亦為竊嫌之一。是有偵查犯罪權限
    之檢察官及警方在被告乙○○坦承犯行之前，已有相當而合
    理懷疑系爭自小客車係被告乙○○所竊取之證據，是被告乙○○事後雖坦承犯行，惟既在犯罪被發覺後，與刑法第62條
    規定：對於未發覺之罪自首而接受裁判之要件不合，被告乙○○辯稱係自首云云，委無可採。
  (三)綜上所述，被告前開所辯係自首云云，不足採信，其竊盜犯
    行已堪認定。
三、按刑法第321 條第1 項第3 款之攜帶兇器竊盜罪，係以行為
    人攜帶兇器竊盜為其加重條件，此所謂兇器，其種類並無限
    制，凡客觀上足對人之生命、身體、安全構成威脅，具有危
    險性之兇器均屬之，且祇須行竊時攜帶此種具有危險性之兇
    器為已足，並不以攜帶之初有行兇之意圖為必要（最高法院
    79年臺上字第5253號判例足資參照）。本件被告乙○○攜帶
    之T 型扳手2 支，均為鐵製、且尖端磨利，此經原審當庭勘
    驗屬實，有勘驗筆錄1 份在卷可按（見原審卷第57頁），依
    社會一般觀念均足以對人之生命、身體安全構成威脅，在客
    觀上顯然具有危險性，應屬兇器。是核被告乙○○所為，係
    犯刑法第321 條第1 項第3 款之攜帶兇器加重竊盜罪。被告
    乙○○於93年間，因侵占案件，經臺灣雲林地方法院以92
    年易字440 號判處有期徒刑1 年確定，於94年7 月7 日縮刑
    期滿執行完畢之事實，有臺灣高等法院被告前案紀錄表1 份
    在卷可參，其於有期徒刑執行完畢後5 年內，再故意犯本件
    有期徒刑以上之攜帶兇器竊盜罪，為累犯，應依刑法第47條
    第1 項之規定加重其刑。
四、原審因認被告乙○○犯罪事證明確，據以論罪科刑，固非無
    見，惟如後所述，並無確切之證據足以證明共同被告丙○○
    亦參與其事，原判決認被告乙○○與丙○○有共犯關係即有
    未洽，被告乙○○上訴意旨旨以原判決未認定其係自首云云
    ，指摘原判決不當，雖無理由，惟原判決既有上開可議，自
    應由本院將原判決撤銷改判。爰審酌被告乙○○身強力壯，
    不思循正當工作，竟為圖私利，持兇器竊取他人所有車輛，
    影響社會治安，犯後坦承全部犯行，尚有悔意，所竊得車輛
    業經尋獲，並已由被害人甲○○領回，犯罪所生危害已有降
    低等一切情狀，仍量處有期徒刑8 月，扣案之T 型扳手2支
    、鑰匙1 支，均為被告乙○○所有且為供其犯本件竊盜罪所
    用之物，此據其於原審法院審理時供承在卷（見原審卷第54
    頁），爰依刑法第38條第1 項第3 款之規定宣告沒收之。
五、公訴意旨另以：丙○○因缺車使用，而與乙○○共同意圖為
    自己不法之所有，於96年9 月18日下午1 時許，在臺南市○○街114 巷之公有停車場內，由乙○○攜帶客觀上可對人體
    產生危害之兇器T 型扳手工具2 支，用T 型扳手撬開車門鎖
    及電門，竊取停放在上揭停車場內，為吳宋競所有（實際使
    用人為甲○○）之車牌號碼0463-NY 號（引擎號碼00000000
    D 號）自小客車，得手後將該車開回乙○○位於臺南縣永康
    市之租屋處，由乙○○提供車牌號碼5422-UN 號車牌2 面，
    丙○○負責將該2 面車牌懸掛在上揭車輛，於96年9 月19日
    凌晨0 時35分，兩人駕駛該車至高雄市○○區○○路與水源
    街交岔路口，經甲○○發現該車報警處理而查獲，因認被告
    丙○○亦涉有刑法第321 條第1 項第3 款之攜帶兇器竊盜罪
    嫌。
六、公訴人認被告丙○○涉有上開犯行，係以被告丙○○之自白
    與共同被告乙○○之證述為主要論據。訊據被告丙○○則否
    認有公訴人所指之犯行，辯稱：車子是乙○○偷的，伊未參
    與，亦未在場把風，於第1 次檢察官偵查中自白係因其積欠
    地下錢莊錢，地下錢莊告訴伊如果找不到伊，就要到伊家去
    鬧並潑油漆，而乙○○於渠等被解送至台灣高雄地方法院檢
    察署途中，及在候訊室等待接受偵訊時告訴伊如果2 人均否
    認，可能都會被羈押，要伊先扛下，積欠錢莊的錢乙○○會
    代為償還云云，伊才在檢察官初訊時坦承犯行等語。
七、按犯罪事實應依證據認定之，無證據不得認定犯罪事實；又
    被告或共犯之自白，不得作為有罪判決之唯一證據，仍應調
    查其他必要之證據，以察其是否與事實相符；又不能證明被
    告犯罪者，應諭知無罪之判決，刑事訴訟法第15 4條第2 項
    、第156 條第2 項、第301 條第1 項分別定有明文。又認定
    犯罪事實所憑之證據，雖不以直接證據為限，間接證據亦包
    括在內；然而無論直接或間接證據，其為訴訟上之證明，須
    於通常一般之人均不致有所懷疑，而得確信其為真實之程度
    者，始得據為有罪之認定，此有最高法院76年度台上字第
    4986號判例可資參照。
八、經查：
  (一)被告丙○○於檢察官偵查中固供稱：「（警詢筆錄是否實在
    ？）不實在，因為車子是我偷的」、「（如何偷？）我用T
    型板手開的，T 型扳手大約10公分」、「（有無共犯？）沒
    有」、「（你在那裡偷的？）在台南永康市」、「（T 型扳
    手2 支及電源鑰匙是誰的？）都是我的」等語（見偵查卷第
    8-9 頁）。惟如前證人甲○○所證，系爭車輛係在台南市○○街114 巷內公有停車場失竊，復有台南市警察局車輛協尋
    電腦輸入單在卷可資佐證（見警卷第51頁），是被告丙○○
    自白稱：其係在台南永康市竊得云云，即與事實不符。再者
    ，證人即同案被告乙○○於最後一次檢察官偵查中供稱：「
    （本件失竊車子在何處竊得？）我是在被害人停車的地點竊
    得，96年9 月18日中午1 點多在台南市○○街114 巷公有停
    車場、我是用T 型板手破壞門鎖，再用T 型板手破壞電門發
    動車子開走」、「（T 型扳手何來？）我買來的」等語（見
    偵查卷第33頁）；嗣於原審法院審理時以證人之身分接受檢
    察官詰問時亦證稱：「（96年9 月19日凌晨你和丙○○是否
    有駕駛一輛掛著5422-UN 號車牌的自小客車在高雄市○○區
    ○○路與水源路的交叉路口被警察查獲？）有」、「（那輛
    自小客車本來是掛5422-UN 的車牌嗎？）不是，那輛車是偷
    來的，5422-UN 號車牌是我的」、「（是何時、於何地偷的
    ？）96年9 月19 日 被抓的前一天去臺南縣永康市的一個停
    車場內偷的」、「（是用何種方式偷的？）萬能鑰匙、Ｔ型
    扳手，車鎖用萬能鑰匙打開，Ｔ型扳手是用來撬開電門」、
    「（何人下手用萬能鑰匙和Ｔ型扳手？）我」、「（扣案之
    Ｔ型扳手2 支、鑰匙1 支是何人所有？）我的」、「（鑰匙
    如何取得？）去鑰匙店買的，那把鑰匙新台幣80元，再回來
    自己磨，磨到馬志達的車都可以開」等語（見原審卷第52-5
    4 頁），核與被告丙○○事後於檢察官第2 次偵查中辯稱：
    是乙○○偷的等語相符（見偵查卷第18頁）。足徵系爭自小
    客車確係同案共同被告乙○○以其所有Ｔ型扳手2 支、鑰匙
    所竊取無訛。是被告丙○○於檢察官初次偵查時供稱係其以
    自有之Ｔ型扳手竊取云云，即與事實不合，依刑事訴訟法第
    156 條第1 項之規定，即難執為其不利之認定。
  (二)證人即共同被告乙○○於檢察官最後一次偵查中固證稱：「
    （是否到現場時丙○○臨時提議說沒有車子才一起行竊？）
    是的」、「我本來要開我的車子下來高雄，可是丙○○與我
    到行竊地點看到該車後，丙○○就說很喜歡那部車子，要我
    偷給他，所以我們就行竊該車」等語（見偵查卷第34頁）；
    於原審法院審理時亦證稱：「（那輛車是你自己一個人去偷
    的嗎？）不是，是我跟丙○○一起去偷的」、「（當時丙○○在做什麼？）在另一部車上等我」、「（何人提議要偷車
    的？）2 個人共同」「（你說偷車當時丙○○在車內等候，
    其坐的車輛引擎是否仍然在發動中？）是」、「（你說丙○○在車內等候，引擎仍然發動，是否擔任把風，若有人發現
    就能馬上離開？）是」、「（偷得的這輛車約定由何人使用
    ？）本來約定竊取後能賣就賣，如果不能賣就由丙○○使用
    」等語（見原審卷第52-55 頁），指證被告丙○○除提議行
    竊外並參與把風之犯行。惟就竊取系爭自小客車之目的為何
    ？其於檢察官偵查中證稱：「我們是臨時起意，我們到了上
    開地點看到該車，丙○○說他沒有車子開，所以我們就臨時
    起意偷竊」、「丙○○說很喜歡那部車子，要我偷給他，所
    以我就行竊該車」等語（見偵查卷第33-34 頁）；於原審法
    院審理時則證稱：「本來約定竊取後能賣就賣，如果不能賣
    就由丙○○使用」等語（見原審卷第55頁）；於本院審理時
    陳稱：「當時丙○○說沒有車子開，所以丙○○叫我去偷」
    等語（見本院上易卷第91頁），就被告丙○○為何要竊取系
    爭自小客車先後所證歧異，如被告丙○○確有與乙○○共謀
    參與竊取系爭自小客車，何以如此？再參以乙○○於本院審
    理時亦陳稱：「我們當時一起被查獲，丙○○與我交換條件
    說他自己要承認，而丙○○所欠地下錢莊的錢再由我來處理
    ，丙○○的意思由他一個人來承擔，再由我負責丙○○所欠
    地下錢莊的錢，後來我的經濟不好，才承認有偷車」等語（
    見本院上易卷第90頁），而其自警詢伊始迄被移送至檢察官
    偵查之初，確實均否認自己有竊取系爭自小客車情事，迨被
    告丙○○於接受檢察官第2 次偵訊時指稱車子是乙○○所竊
    取後，被告乙○○始坦承行竊，有警偵訊筆錄在卷可憑，核
    與被告丙○○所辯：係乙○○答應替伊償還積欠地下錢莊的
    錢，始坦承自己行竊等情相符。是共同被告乙○○指證被告
    丙○○提議行竊並在場把風云云，顯非無疑。
  (三)證人丁○○於警詢中證稱：車子是由乙○○交給丙○○，何
    人偷的伊不知道，是丙○○駕駛系爭自小客車到被查獲地點
    等語（見警卷第19頁），亦均只能證明被告丙○○有收受贓
    物之嫌疑，不能證明被告丙○○參與其行竊。證人即被害人
    甲○○所證失竊查獲之經過亦同，渠等所證均不足作為乙○○不利於被告丙○○有參與行竊之佐證，此外，復無其他證
    據足佐證共犯之乙○○不利於被告丙○○之自白確與事實相
    符，依刑事訴訟法第156 條第2 項之規定，自難援用乙○○
    尚有疑義之證述，作為認定被告丙○○犯罪事實之證據。
  (四)綜上所述，公訴人所舉之證據尚未達於於通常一般之人均不
    致有所懷疑，而得確信其為真實之程度，被告丙○○被訴竊
    盜罪嫌尚屬不能證明，依刑事訴訟法第301 條之規定，自應
    為其無罪之判決。
九、原審未詳為推求，遽為論罪科刑之判決，尚有未洽，被告丙○○上訴意旨否認犯行，指摘原判決不當，為有理由，自應
    由本院將原判決關於被告丙○○撤銷並為無罪之諭知。
據上論結，應依刑事訴訟法第369 條第1 項前段、第364 條、第
299 條第1 項前段、第301 條第1 項，刑法第321 條第1 項第3
款、第47條、第38條第1 項第2 款，判決如主文。
本案經檢察官陳國全到庭執行職務。
中    華    民    國    97    年    6     月    30    日
                  刑事第六庭    審判長法  官 邱永貴
                                      法  官 郭玫利
                                      法  官 李嘉興
以上正本證明與原本無異。
不得上訴。
中    華    民    國    97    年    6     月    30    日
                                      書記官 郭榮芳
附錄本件判決論罪科刑法條：
刑法第321條
犯竊盜罪而有左列情形之一者，處 6 月以上、 5 年以下有期徒
刑：
一  於夜間侵入住宅或有人居住之建築物、船艦或隱匿其內而犯
    之者。
二  毀越門扇、牆垣或其他安全設備而犯之者。
三  攜帶兇器而犯之者。
四  結夥三人以上而犯之者。
五  乘火災、水災或其他災害之際而犯之者。
六  在車站或埠頭而犯之者。
前項之未遂犯罰之。


司法院資訊處製作；財團法人民間司法改革基金會備份。
